臺灣臺南地方法院民事裁定
109年度消債更字第167號
聲  請  人
即  債務人  施昌融
代  理  人  呂承育律師(法扶律師)
上列聲請人依消費者債務清理條例聲請更生，本院裁定如下：
    主     文
聲請駁回。
聲請費用由聲請人負擔。
    理    由
壹、程序方面
一、「為使負債務之消費者得依本條例所定程序清理其債務，以
    調整其與債權人及其他利害關係人之權利義務關係，保障債
    權人之公平受償，謀求消費者經濟生活之更生及社會經濟之
    健全發展，特制定本條例」、「本條例所稱消費者，指五年
    內未從事營業活動或從事小規模營業活動之自然人。前項小
    規模營業指營業額平均每月新臺幣二十萬元以下者。前項所
    定數額，司法院得因情勢需要，以命令增減之」，消費者債
    務清理條例第１條及第２條定有明文。「聲請依本條例所定程
    序清理其債務之債務人，以本條例第二條所稱之消費者為限
    」、「本條例第二條第一項所稱之營業活動，係指反覆從事
    銷售貨物、提供勞務或其他相類行為，以獲取代價之社會活
    動」、「本條例第二條第一項所定之五年期間，自聲請更生
    或清算前一日回溯五年計算之；第二項所定之營業額，以五
    年內之營業總額除以實際營業月數計算之」，消費者債務清
    理條例施行細則第２條第１項、第３條第１項、第４條復有明訂
    。聲請人於聲請時具狀陳稱：其於聲請前５年內未從事營業
    活動（見本院臺南簡易庭１０９年度南司消債調字第１９３號民事
    聲請事件卷宗﹝下稱調卷﹞第８頁）等語，此有聲請人所提當
    事人綜合信用報告－債務清理條例前置協商專用債權人清冊
    、勞工保險被保險人投保資料表暨其明細各１份可按（見本
    院１０９年度消債更字第１６７號消債卷宗﹝下稱院卷﹞第１２頁至第
    １４頁、第１９頁至第２０頁），堪認聲請人為未從事營業活動之
    自然人，屬消費者債務清理條例所稱之消費者。
二、「更生及清算事件專屬債務人住所地或居所地之地方法院管
    轄」、「債務人無擔保或無優先權之本金及利息債務總額未
    逾新臺幣一千二百萬元者，於法院裁定開始清算程序或宣告
    破產前，得向法院聲請更生」、「債務人對於金融機構負債
    務者，在聲請更生或清算前，應向最大債權金融機構請求協
    商債務清償方案，或向其住、居所地之法院或鄉、鎮、市、
    區調解委員會聲請債務清理之調解……協商或調解成立者，債
    務人不得聲請更生或清算。但因不可歸責於己之事由，致履
    行有困難者，不在此限」，消費者債務清理條例第５條第１項
    、第４２條第１項、第１５１條第１項及第７項分別定有明文。查聲
    請人無擔保或無優先權之本金及利息總額未逾新臺幣（下同
    ）１２００萬元，亦未經法院裁定開始清算程序或宣告破產等情
    ，有債權人清冊１份、當事人綜合信用報告１份、消債事件查
    詢作業資料１份在卷可稽（見院卷第７頁、第１２頁至第１４頁及
    第７９頁至第８１頁、第３６頁）。聲請人對於遠東國際商業銀行
    股份有限公司（下稱遠東商銀）等金融機構負債務，向其住
    所地法院即本院聲請債務清理之調解而不成立等情，復經本
    院依職權核閱本院臺南簡易庭１０９年度南司消債調字第１９３號
    民事聲請事件卷宗確認無訛。故聲請人因調解不成立而向本
    院聲請更生，核與上開規定相符，先予敘明。
貳、實體方面
一、聲請意旨略以：聲請人對於遠東商銀等金融機構及民間債權
    人負債總金額約為１２２萬４７０１元，惟其每月收入扣除必要支
    出後，所餘得用以清償債務之金錢已有不能清償債務之情事
    ，爰依消費者債務清理條例聲請更生等語。
二、按「債務人不能清償債務或有不能清償之虞者，得依本條例
    所定更生或清算程序，清理其債務」、「法院開始更生程序
    之裁定，應載明其年、月、日、時，並即時發生效力」、「
    法院裁定開始更生或清算程序後，得命司法事務官進行更生
    或清算程序」，消費者債務清理條例第３條、第４５條第１項、
    第１６條第１項前段分別定有明文。
三、茲就聲請人是否不能清償債務或有不能清償債務之虞，悉述
    如下：
　㈠每月收入
　　聲請人表示其目前任職於達和環保服務股份有限公司（下稱
    達和環保公司），並提出勞工保險被保險人投保資料表暨其
    明細、中國信託銀行中台南分行存摺封面暨內頁明細等影本
    資料各１份為證（見院卷第１９頁至第２０頁、第２３頁至第２８頁
    ），核與達和環保公司函覆之所得一覽表（見院卷第６７頁至
    第７７頁）大致相符，應堪予認定。而參以上開所得一覽表，
    可知聲請人自１０９年１月至同年６月間之薪資收入總額共計２８
    萬８６３９元【計算式：１８萬１８９０元＋１０萬６７４９元＝２８萬８６３９元】
    ，據此核計，聲請人平均每月薪資收入約為４萬８１０７元【計
    算式：２８萬８６３９元÷６個月≒４萬８１０７元，元以下四捨五入】。
    又聲請人現未核領任何給付或社會補助，有臺南市政府社會
    局１０９年７月２日南市社助字第１０９０７９７５９６號函、勞動部勞工
    保險局１０９年６月１７日保國四字第１０９１３０５３１９０號函各１份在卷
    可稽（見院卷第８７頁、第６４頁），爰認聲請人每月償債能力
    基礎應以４萬８１０７元估算為宜。
　㈡必要支出
　　臺南市政府公告１０９年度臺南市低收入戶最低生活費用每人
    每月為１萬２３８８元，該生活費標準乃係按照政府最近１年平均
    每人消費支出（包括食品費、衣著鞋襪費、房租水電費、家
    居管理費、醫療保健費、交通通訊費、娛樂教育費及雜項支
    出）百分之六十而訂定，對於認定債務人每月必要支出數額
    而言，具有相當高之參考價值及憑信性。又「債務人必要生
    活費用，以最近一年衛生福利部或直轄市政府所公告當地區
    每人每月最低生活費一點二倍定之」，消費者債務清理條例
    第６４條之２第１項復有明定。準此，消費者債務清理條例事件
    之債務人每月必要生活費標準應為１萬４８６６元【計算式：１萬
    ２３８８元×１．２＝１萬４８６６元，元以下四捨五入】。聲請人主張其
    每月所需生活必要費用共計１萬４８６６元，業據其提出財產及
    收入狀況說明書、施凱斌出具之房租切結書各１份為佐（見
    院卷第７頁、第８６頁），尚未逾越以上開生活費標準核算之
    數額，應可採憑。
　㈢具體分析
　　聲請人每月可用於清償債務之數額依前論述約為３萬３２４１元
    【計算式：每月收入－必要支出＝４萬８１０７元－１萬４８６６元＝３萬３
    ２４１元】。觀諸最大債權銀行遠東商銀陳報本院之全體金融
    機構債權明細表（見調卷第５６頁），可知截至目前為止，聲
    請人積欠之無擔保或無優先權債權本金數額為１０５萬７５６９元
    ，縱加計聲請人另積欠之勞工紓困貸款本金１０萬元、第一國
    際資融股份有限公司（下稱第一資融公司）本金６萬４５２８元
    （見院卷第９１頁、第９８頁），總額約１２２萬２０９７元，又第一
    資融公司約定之遲延利息利率為１５％，據此核計，聲請人每
    月增加之利息債務約為２１７６元【計算式：６萬４５２８元×１５％÷１２
    個月≒８０７元，元以下四捨五入】。而扣除前揭每月增加之利
    息債務數額８０７元後，聲請人每月可用以清償債務之數額為３
    萬２４３４元【計算式：３萬３２４１元－８０７元＝３萬２４３４元】，以此
    數額推估，聲請人約需３８個月即３年２個月即可將本金債務清
    償完畢【計算式：１２２萬２０９７元÷３萬２４３４元≒３８，四捨五入至
    個位數】。復佐以上開全體金融機構債權明細表及勞動部勞
    工保險局之函覆內容所示，債權利息數額（不含第一資融公
    司部分債務利息）合計僅約５９５０元，依聲請人之收入尚難認
    其無法同時負擔清償全部本金及利息所需之金額。又聲請人
    係７２年７月出生，目前年約３７歲，距勞動基準法第５４條強制
    退休年齡尚有２８年之工作期間，而聲請人目前有固定工作，
    每月可實際支配用以清償債務之數額亦非少數，依其各項信
    用、財產及勞力技術狀況，實不能排除未來逐期償還所欠債
    務之可能。從而，聲請人主張其每月收入扣除必要支出後，
    有不能清償債務或不能清償之虞等情形，尚非可採。 
四、綜上所述，本院審酌聲請人之財產、收支、債務總額及其清
    償能力等一切情狀，尚難認定聲請人有不能清償債務或不能
    清償之虞，聲請人聲請裁定開始更生核與消費者債務清理條
    例第３條所定要件不符，應予駁回，爰裁定如主文。
中　　華　　民　　國　　109 　年　　12　　月　　10　　日
                  　消債法庭  法  官  陳谷鴻
以上正本證明與原本無異。   
如對本裁定抗告，應於收受裁定正本送達後１０日內向本院提出
抗告狀，並繳納抗告裁判費新臺幣１０００元。
中　　華　　民　　國　　109 　年　　12　　月　　10　　日
                              書記官  曾盈靜